臺灣高等法院花蓮分院刑事判決　　　　　　　　 九十三年度上更(一)字第一一二號
　　上訴人　臺灣花蓮地方法院檢察署檢察官
　　被　告　丙○○
右列上訴人因被告違反毒品危害防制條例等案件，不服臺灣花蓮地方法院九十二年度
訴字第一五五號中華民國九十二年十一月五日第一審判決（起訴案號：臺灣花蓮地方
法院檢察署九十一年度偵字第二六九四號、九十二年度偵字第一三七六、一七八四號
），提起上訴，經最高法院發回，本院更為判決如左：
    主  文
原判決關於丙○○部分撤銷。
丙○○共同明知為不實之事項，而使公務員登載於職務上所掌之公文書，足以生損害
於公眾及他人，處有期徒刑參月；如易科罰金，以參佰元折算壹日。
    事  實
一、徐德義前因販賣第二級毒品安非他命，經羈押於臺灣花蓮看守所，其配偶丁○○
    （業經判決有罪確定）與丙○○均明知徐德義意欲央請已罹患癌症，當時正在通
    緝中，不知情之汪鯤秋為徐德義頂罪；二人為告知徐德義已依其指示尋找汪鯤秋
    ，並欲得知徐德義之其他指示，竟由徐德義安排與伊鄰近舍房之李嘉陵為伊傳話
    ，以閃避看守所對於接見人之通話監聽。於民國（下同）九十一年十二月二十五
    日，由丁○○安排丙○○與不知情之甲○○，共同前往臺灣花蓮看守所申請面會
    李嘉陵。而丙○○與丁○○均明知「乙○○」之身分證非丙○○本人所有，竟基
    於共同犯意之聯絡，由丁○○依「乙○○」之身分證內容，在臺灣花蓮看守所接
    見及寄物三聯單上填載不實之接見人為「乙○○」之資料，使丙○○得與李嘉陵
    接見代為傳話；並使該所公務員將接見人為「乙○○」之不實事項登載於職務上
    所掌之收容人李嘉陵之「臺灣花蓮看守所收容人接見紀錄表」公文書上，足以生
    損害於乙○○及看守所對於人犯接見之管理。
二、案經臺灣花蓮地方法院檢察署檢察官自動檢舉偵查起訴。
    理  由
一、訊之被告丙○○矢口否認有前揭冒名接見之犯行，辯稱：伊並未看到乙○○的身
    分證，身分證是誰拿的，伊不知道；丁○○叫伊接見，伊就進去云云。惟查：
（一）前揭犯罪事實，已據同案被告丁○○於警訊及檢察官偵查時供承不諱，其於原
      審亦坦承持乙○○之身分證填寫接見三聯單。被告丙○○於警訊中雖否認「乙○○」之身分證為伊持有，但坦承確係持該證件交丁○○填具姓名資料。另證
      人甲○○於警訊及偵查中亦證述：當時確係丁○○邀其與丙○○共同前往花蓮
      看守所，並由丁○○為丙○○填具人別資料，由丙○○與伊前往面會李嘉陵屬
      實。且證人李嘉陵於偵查中亦證稱：伊確係受徐德義之託，與丙○○面會，並
      告知謀議頂替事宜無誤。而證人乙○○經本院前審傳喚到庭亦證稱：伊之身分
      證遺失，並不認識被告等人，亦未同意使用其名義接見。此外，復有臺灣花蓮
      看守所存查之九十一年十二月二十五日「臺灣花蓮看守所接見及寄物三聯單」
      、及收容人李嘉陵之「臺灣花蓮看守所收容人接見紀錄表」等件，在卷可憑。
（二）另觀諸卷附臺灣花蓮看守所接見及寄物三聯單，丁○○所填載部分，僅係「接
      見人」身分資料欄，並未於下方「送物人簽章欄」內簽署「乙○○」姓名。又
      徵諸證人即臺灣花蓮看守所管理員謝中士於警詢及原審時所證稱：受刑人於入
      所時均會填寫父母、兄弟等親屬調查表，而會面對象復須視在監執行人犯依行
      刑累進處遇條例規定之晉級程度決定，看守所即依接見人所登載之資料，調閱
      親屬調查表查核能否接見，接見人除寄送物品之情形外，一般都不需要於上揭
      三聯單上簽名等與語。足徵接見人於前開三聯單上之接見人資料欄內填寫接見
      人姓名，僅屬基本識別功能，以便監所管理人員查出被會面之受刑人姓名暨其
      親屬調查表，進而審核是否符合會面等級，而非表示接見人本人簽名之意思，
      甚為明灼。縱未經「乙○○」本人授權而填寫其姓名，尚不生偽造署押之問題
      （最高法院七十年台上字第二四八○號判例、司法院七十五年十月十五日《七
      五》廳刑一字第八八八號覆台灣高等法院函可資參照）。惟被告等偽以「乙○○」名義填載於臺灣花蓮看守所接見及寄物三聯單，致使該所公務員將接見人
      為「乙○○」之不實事項，登載於職務上所掌之收容人李嘉陵之「臺灣花蓮看
      守所收容人接見紀錄表」公文書上，自足以生損害於乙○○及看守所對於人犯
      接見之管理。
（三）綜上所述，被告所辯，顯係諉卸刑責之詞，不足採信。本件事證明確，被告犯
      行犯行洵堪認定。至被告聲請再傳訊之證人丁○○、甲○○，經本院傳拘無著
      ；及被告上訴最高法院之上訴狀所提之證人林庚國（應係林耕摑），業已死亡
      ，自無從加以詰問，附此敘明。
二、核被告所為係犯刑法第二百十四條之使公務員登載不實罪。公訴人認被告係犯刑
    法第二百十條之偽造私文書罪，起訴法條容有未洽；惟基本事實相同，應予變更
    法條論處。被告與丁○○相互間於上開犯行，有犯意聯絡及行為分擔，均為共同
    正犯。原審不察，遽為諭知無罪之判決，自有不當。檢察官上訴意旨執此指摘原
    判決不當，為有理由，自應將原判決關於此部分撤銷改判。爰審酌被告行為後否
    認犯行，及所生損害之程度等一切情狀，量處有期徒刑三月，並諭知易科罰金之
    折算標準，以示懲儆。
三、被告經合法傳喚，無正當理由而不到庭，爰不待其陳述，逕行判決。
據上論斷，應依刑事訴訟法第三百六十九條第一項前段、第三百六十四條、第二百九
十九條第一項前段、第三百條、第三百七十一條，刑法第二十八條，第二百十四條，
第四十一條第一項前段，罰金罰鍰提高標準條例第一條前段、第二條判決如主文。
本案經檢察官翟光軍到庭執行職務。
中      華      民      國    九十四    年      五      月     十九     日
                                    審判長法官  黃  永  祥
                                          法官  蔡  勝  雄
                                   法官  林  德  盛
右正本證明與原本無異。
本件被告不得上訴。
檢察官如不服本判決，應於送達後十日內，向本院提出上訴狀。其未敘述理由者，並
應於提出上訴狀後十日內向本院補提理由狀 (須附繕本)。
                                        書記官  劉  夢  蕾
中      華      民      國    九十四    年      五      月     十九     日
附錄本判決論罪之法律條文：
刑法第二百十四條：
明知為不實之事項，而使公務員登載於職務上所掌之公文書，足以生損害於公眾或他
人者，處三年以下有期徒刑、拘役或五百元以下罰金。
